臺灣臺中地方法院刑事判決　　　　　　　　　　　　　九十年度訴字第二九九四號
　　公　訴　人　台灣台中地方法院檢察署檢察官
　　被　　　告　丙○○
　　　　　　　　乙○○
　　　　　　　　丁○○
右列被告因搶奪案件，經檢察官提起公訴（九十年度偵字第二０四八八號），本院判
決如左：
    主  文
丙○○、乙○○、丁○○意圖為自己不法之所有，結夥三人以上，搶奪他人之動產，
各處有期徒刑壹年陸月。均緩刑伍年。
    事  實
一、丙○○、乙○○、丁○○係朋友，於民國九十年十一月九日深夜或十日凌晨相約
    於網路咖啡店把玩電腦，把玩完畢，丙○○遂提議行搶路人皮包，乙○○、丁○○均附和其詞，三人遂基於共同為自己不法所有之犯意聯絡，丙○○並先在網路
    咖啡店外面以六角板手拆解丙○○原騎乘其兄陳明宏所有車號ＨＪ八—二三六號
    機車車牌，丁○○則拆解其所騎乘車號ＹＩＶ—三三八號機車車牌，並前往路邊
    攤食用宵夜完畢後，乙○○遂騎乘車牌業已拆解之車號ＨＪ八—二三六機車後搭
    載丙○○，丁○○則騎乘其所有車牌已拆下之車號ＹＩＶ—三三八號重機車尾隨
    在後相互掩護。嗣於九十年十一月十日凌晨四時三十分許，三人騎車行經台中市
    ○區○○路與市府路口時，見林錦艷騎機車後載甲○○，甲○○將皮包掛於左肩
    ，認為有機可趁，乙○○立即騎乘機車靠近甲○○，由丙○○趁甲○○不及注意
    之際，下手搶奪甲○○所有之皮包一個，內有現金新臺幣（下同）一千元、易利
    信牌行動電話一支（門號為0000000000號）、健保卡一張、富邦銀行
    信用卡一張、汽車駕照一張、機車駕照一張、機車行照一張等物，得手後加速離
    去，三人並逃至台中市○○街與進德路口朋分贓物。適巡邏員警蘇炯謙駕駛巡邏
    車行經該處，發覺有異上前盤查，丙○○、乙○○、丁○○見狀立即翻過附近之
    進德國小圍牆或朝大馬路分別逃逸，並將其等所騎乘之機車二輛及不及取走之甲○○所有富邦銀行信用卡一張、汽車駕照一張、機車駕照一張、機車行照一張等
    物遺留在現場，警方根據現場遺留之證件及機車車籍資料追查，始查知上情。
二、案經台中市警察局第三分局報請臺灣臺中地方法院檢察署檢察官偵查起訴。
    理  由
一、訊據被告丙○○固坦承有搶奪被害人甲○○皮包等情不諱，惟矢口否認係與被告
    乙○○、丁○○共犯，辯稱：是其一人行搶，乙○○、丁○○不知情云云；而被
    告乙○○、丁○○則均矢口否認涉有右揭犯行，均辯稱：不知丙○○要行搶云云
    。惟查，右開事實，業據被害人甲○○於警、偵訊時指訴綦詳，有各該訊問筆錄
    在卷可按，核與證人戊○○○○到庭具結證明屬實，復有現場圖警員製作之職務
    報告書各一紙、機車照片二張、安全帽及查獲證物照片各一張、查獲物認領保管
    收據一覽表一張、損失財物未查獲一覽表一張、報案三聯單一紙、車籍作業系統
    ─查詢認可資料二份在卷可稽。被告乙○○、丁○○雖均辯稱不知情，而被告丙○○亦附和其等說詞，然被告丙○○於警訊時業已供稱：「我與乙○○騎我哥哥
    陳明宏重機車ＨＪ８─２３６（未懸掛車牌），我則坐在機車後座，另一位丁○○他自己騎乘重機車ＹＩＶ─３３８號（未懸掛車牌），三人相約在台中巿中山
    公園大門口處，約九十年十一月十日凌晨零時三十分許在一間大麵羹路邊攤吃宵
    夜之後，九十年十一月十日凌晨一時許我叫乙○○載我，丁○○他自己騎乘乙部
    機車在公園路、市府路一帶環繞，尋找目標，到了公園路與市府路口我搶了被害
    人乙只皮包後逃逸」、「是我臨時提議乙○○、丁○○二人搶奪甲○○皮包」、
    「我們三人於九十年十一月十日凌晨四時三十分許在公園路、市府路口搶奪被害
    人甲○○皮包後立即逃逸到台中巿東區○○街進德國小後面分贓時，正好碰到第
    三分局合作派出所巡邏員警，我們三人當時害怕立刻跳進進德國小圍牆內逃逸。
    於九十年十一月十日四時四十分許警方根據我們遺留在現場作案兩部機車和三頂
    安全帽、一隻鞋子及被害人贓物，通知我到派出所，說明案情」、「（問：你們
    三人所搶得贓物由誰拿走？）我拿走總共八百元整（一張五百元，三張一百元）
    」等詞，被告乙○○亦供述：「我於九十年十一月十日凌晨四時三十分許，在台
    中市○○路與市府路口搶奪被害人甲○○米色皮包乙只，內有現金一千元、行動
    電話乙支及富邦信用卡乙張」、「我騎乘丙○○的重機ＨＪ８─２３６（未懸掛
    車牌）後載丙○○，另一位丁○○他自己騎乘ＹＩＶ─３３８號重機（未懸掛車
    牌）相約在台中市○○路，約九十年十一月十日凌晨零時三十分許在一間大麵羹
    路邊攤吃宵夜之後，九十年十一月十日凌晨一時許我載丙○○，丁○○他自己騎
    一部機車，在公園路、市府路一帶環繞，尋找目標，到了公園路與市府路口我後
    載丙○○搶了被害女子乙只皮包後逃逸」、「是丙○○（綽號豆花）臨時提議（
    口卡當場指認無誤）要搶奪他人財物」、「我們三人在九十年十一月十日凌晨四
    時三十分許在公園路、市府路口搶奪被害人甲○○皮包後立即逃逸到台中市○區
    ○○街進德國小後面，分贓時正好碰到第三分局合作派出所巡邏員警，我們當時
    害怕，三人立刻跳進進德國小圍牆逃逸，於九十年十一月十日四時四十分許警方
    根據我們作案交通工具、遺留在現場二部機車、三個安全帽、一隻鞋子及被害人
    贓物，通知我到派出所說明案情」、「一千元、易利信Ｔ２８手機乙只、甲○○
    健保卡都由丙○○本人拿走」等語，被告丁○○供陳：「我於九十年十一月十日
    凌晨四時三十分，在台中市○○市○路口搶奪被害人甲○○米色皮包乙只，裡面
    有現金一千元、行動電話乙支及富邦信用卡」、「我與兩位朋友丙○○及乙○○
    相約在台中市○○路，約九十年十一月十日凌晨十二時三十分在一間大麵羹路邊
    攤吃宵夜，之後九十年十一月十日凌晨一時，乙○○騎重機ＨＪ８─２３６三陽
    廠牌，紅色，未懸掛車牌，載丙○○，我則騎個人重機車ＹＩＶ─３３８，三陽
    廠牌，未懸掛車牌，綠色，尾隨他們後面，在公園路、市府路一帶環繞」、「當
    時是朋友丙○○提議叫乙○○載他，由丙○○搶奪，我則個人騎機車尾隨他們後
    面」、「我們三人於九十年十一月十日凌晨四時三十分在公園路、市府路搶奪被
    害人甲○○皮包後立即逃逸台中市○區○○街，進德國小後面分贓時，正好碰到
    三分局合作所正巡邏看見我們三人正在分贓，我們三人因心生害怕，也不顧兩部
    機車，及搶奪來的贓物，便三人立刻往進德國小內爬圍牆逃逸，於九十年十一月
    十日四時四十分，警方根據我們作案工具，及被害人贓物，通知我到派出所說明
    案由」、「一千元，行動電話乙支（0000000000）、甲○○健保卡都
    由丙○○本人拿走」、「我只是跟在丙○○、乙○○後面，我一個人騎機車，尾
  隨他們兩人後面，並未搶奪，請法官大人從輕發落」等情甚詳，有各該訊問筆錄
    附卷可稽，並有被告乙○○、丁○○於警訊時所書寫之自白書各乙份可證，被告
    等人雖於本院審理時辯稱：於警訊時所製作之筆錄部分不實在云云，然證人蘇炯
    謙則證稱：被告三人均是由家人自偕到警局，由警員口頭訊問後，由乙○○、丁○○書寫自白書，伊等再製作筆錄，三人均採隔離訊問，均在其等自由意識下所
    為等節，且被告三人於檢察官偵訊時亦表明未遭警員刑求，於內勤檢察官初訊時
    ，被告丙○○復供稱：伊臨時提議，有告訴乙○○之語，而以被告三人事前先於
    網路咖啡店外面拆卸所騎乘機車車牌，復戴安全帽，搶奪後，三人立刻直接前往
    位於附近之進德國小分贓，顯均事前知悉被告丙○○要行搶之事實，才拆解車牌
    ，避免他人認出車牌號碼，以遭查獲；且被告乙○○搭載被告丙○○，而行搶地
    點路面甚為寬廣，時間又係凌晨四時許，並非人潮眾多之時地，被告乙○○何以
    恰巧僅靠被害人甲○○被搭載之機車約一個手臂距離，以利被告丙○○下手行搶
    ；又如被告丁○○所辯，其原與被告乙○○、丙○○併騎，之後被告乙○○、丙○○又轉回頭，伊則在原處等候，卻未趨之前往，或探查被告乙○○、丙○○何
    故轉頭，嗣被告乙○○、丙○○搶奪前往進德國小時，伊才又尾隨前往，則其辯
    稱對於被告乙○○、丙○○行搶之事實諉稱不知顯有違常情，何況被告三人彼時
    均戴有安全帽，即與被告丁○○於本院審理時所辯稱：因為常未戴安全帽，加速
    逃逸，以致屢遭開罰單一情有所未合；再者，被告丙○○坦承有拿取被害人甲○○皮包內之八百元，被告丁○○則直承有拿取些許零錢，被告乙○○於內勤檢察
    官偵訊時則稱：伊有找到現金交給丙○○之語，足見被告三人事後分贓行為適亦
    足證其等有共同犯意聯絡，被告三人前開所辯均要無足採。本件事證業臻明確，
    被告等犯行均堪認定。
二、核被告三人所為，係犯刑法第三百二十六條第一項、第三百二十一條第一項第四
    款之結夥三人之加重搶奪罪。被告三人彼此間有犯意聯絡及行為分擔，為共同正
    犯。爰審酌被告三人均甫年滿十八歲，年輕力壯，竟不知循正常途徑賺取財物，
    夜間行搶路人財物，危害社會治安至甚且鉅，犯後猶飾詞卸責，毫無悔意等一切
    情狀，分別量處如主文所示之刑。末查，被告三人前均未曾受有期徒刑以上刑之
    宣告，有台灣台中地方法院檢察署刑案資料查註紀錄表及台灣高等法院被告全國
    前案紀錄表各一紙存卷可查，被告三人年紀尚輕，且被告丙○○仍就讀於高中，
    被告乙○○仍就讀於大明中學夜間部二年級，被告丙○○雖下手行搶，惟所得財
    物僅八百元，被告乙○○則未分得財物，被告丁○○亦僅取得些許零錢，所得不
    高，且三人均未傷及被害人身體、性命，被告乙○○、丁○○雖仍均否認犯行，
    但基於上開因素及其等前程考量，其等經此偵、審教訓，當益知戒慎而無再犯之
    虞，是本院仍認應給與一自新機會，爰均併宣告緩刑五年，以啟自新。
據上論斷，依刑事訴訟法第二百九十九條第一項前段，刑法第三百二十六條第一項、
第三百二十一條第一項第四款、第七十四條第一款，判決如主文。
中      華      民      國      九十一      年        二    月    八    日
                                        法  官    賴  妙  雲
右正本證明與原本無異。
如不服本判決，應於送達後十日內向本院提出上訴狀 （須附繕本） ，上訴於台灣高等
法院台中分院。
                                        書記官
中      華      民      國      九十一      年        二    月    八    日
附錄論罪科刑法條
刑法第三百二十六條
犯前條第一項之罪，而有第三百二十一條第一項各款情形之一者，處一年以上七年以
下有期徒刑。
前項之未遂犯罰之。
刑法第三百二十一條第一項第四款
犯竊盜罪而有左列情形之一者，處六月以上五年以下有期徒刑。
第一款：於夜間侵入住宅或有人居住之建築物、船艦，或隱匿其內而犯之者。
第二款：毀越門扇、牆垣或其他安全設備而犯之者。
第三款：攜帶兇器而犯之者。
第四款：結夥三人以上而犯之者。
第五款：乘火災、水災或其他災害之際而犯之者。
第六款：在車站或埠頭而犯之者。
前項之未遂犯罰之。
